【裁判字號】    99,交抗,2225
【裁判日期】    991229
【裁判案由】    違反道路交通管理處罰條例
【裁判全文】
臺灣高等法院交通事件裁定            99年度交抗字第2225號
抗  告  人
即受處分人  劉興龍
上列抗告人因違反道路交通管理處罰條例案件，不服臺灣桃園地
方法院中華民國99年11月11日所為99年度交聲字第1515號裁定，
提起抗告，本院裁定如下：
    主  文
抗告駁回。
    理  由
一、原裁定意旨略以：抗告人即受處分人劉興龍於民國99年2月
    28日晚間11時9分許，飲酒後駕駛車牌號碼MF-4290號自用小
    客車，行經桃園縣桃園市○○街144號前為警攔查，並經儀
    器測試後酒精濃度為每公升0.59毫克，由桃園縣政府警察局
    桃園分局武陵派出所警員填製桃警局交字第DB0000000號舉
    發違反道路交通管理事件通知單，嗣受處分人未於應到案日
    期前提出陳述，原處分機關即交通部公路總局新竹區監理所
    桃園監理站認異議人確違反道路交通管理處罰條例第35條第
    1項第1款、第24條之規定，於99年8月27日以桃監裁罰字第
    裁52-DB0000000號裁決書，裁處受處分人罰鍰新臺幣（下同
    ）4萬9,500元，吊扣駕駛執照12個月，並應參加道路交通安
    全講習。受處分人以其所駕駛係自用小客車遭舉發，不應吊
    扣受處分人之大貨車駕駛執照，提出異議，原審認其已逾異
    議期間，不合法律上之程式，且屬無從補正之事項，予以駁
    回等語。
二、抗告意旨略以：伊因長期在外地工作不常回家，以致未能如
    期提出異議，大貨車駕照被吊扣，將使其生活陷入困境，為
    此提起抗告等語。
三、按違反道路交通管理事件統一裁罰基準及處理細則第5 條規
    定，處理違反道路交通管理事件，有關文書送達之程序，依
    行政程序法之規定。又按「送達，於應受送達人之住居所、
    事務所或營業所為之；但在行政機關辦公處所或他處會晤應
    受送達人時，得於會晤處所為之。」、「於應送達處所不獲
    會晤應受送達人時，得將文書付與有辨別事理能力之同居人
    、受雇人或應送達處所之接收郵件人員。」行政程序法第72
    條第1 項、第73條第1 項定有明文。」，及同法第74條第 1
    項亦規定：「送達，不能依前二條規定為之者，得將文書寄
    存送達地之地方自治或警察機關，並作送達通知書兩份，一
    份黏貼於應受送達人住居所、事務所、營業所或其就業處所
    門首，另一份交由鄰居轉交或置於該送達處所信箱或其他適
    當位置，以為送達」、第2 項：「前項情形，由郵政機關為
    送達者，得將文書寄存於送達地之郵政機關」。又按受處分
    人，不服道路交通管理處罰條例第8 條主管機關所為之處罰
    ，得於接到裁決書之翌日起20日內，向管轄地方法院聲明異
    議，道路交通管理處罰條例第87條第1項定有明文。而前述
    交通異議事件之程序規定，為聲明異議之合法要件，受處分
    人之聲明異議自須合於此項程序規定，法院始得受理為實體
    之審查。又法院認聲明異議不合法律上之程式或其異議權已
    經喪失者，應以裁定駁回之，但其不合法律上之程式可補正
    者，應先定期命為補正，逾期不補正者，即予駁回，復為道
    路交通事件處理辦法第17條所明定。
四、經查：抗告人即受處分人劉興龍因違反道路交通管理處罰條
    例案件，經原處分機關即交通部公路總局新竹區監理所桃園
    監理站於99年8月27日以桃監裁罰字第裁52-DB0000000號違
    反道路交通管理事件裁決書裁處罰鍰4萬9,500元，吊扣駕駛
    執照12個月，施以道路交通安全講習。嗣原處分機關將上開
    裁決書交由郵務機關送達至抗告人位於苗栗縣公館鄉○○村
    ○○街37號之住所，而於99年9月1日將該裁決書交付予其同
    居人即劉鳳嬌簽收，以為送達，有原處分機關送達證書影本
    1 紙在卷足憑，依前揭說明，本件上開裁決書業於99年9月1
    日合法送達，從而抗告人之20日異議期間，應自送達之翌日
    即99年9月2日起算，並依法院訴訟當事人在途期間標準第2
    條第1款及第4條第1款第3目之規定，本件抗告人居住在苗栗
    縣公館鄉，依上開規定扣除在途期間3日，至99年9月24日即
    已屆滿（該期間之末日為星期五，並非星期日或例假日）。
    嗣抗告人卻遲至99年10月1日始聲明異議，有該聲明異議狀
    所蓋臺灣桃園地方法院收文日期戳記附卷可憑（見原審卷第
    1頁），足見其異議期間已逾20日之法定期間。抗告人既未
    於法定異議期間內提出異議，原審法院因認抗告人聲明異議
    不合法律上之程式，且無從補正，而裁定駁回其異議，經核
    並無不合；抗告人因可歸責於己之事由致遲誤聲明異議之法
    定期間，猶執上情提起抗告，並無理由，自應予駁回。
據上論結，應依修正後道路交通案件處理辦法第25條，刑事訴訟
法第412條，裁定如主文。
中    華    民    國    99    年    12    月    29    日
                  刑事第二十一庭庭審判長法  官  蔡聰明
                                        法  官  楊力進
                                        法  官  許永煌
以上正本證明與原本無異。
不得再抗告。
                                        書記官  林吟玲
中    華    民    國    99    年    12    月    30    日

司法院資訊處製作；財團法人民間司法改革基金會備份。
